【裁判字號】    91,自,193
【裁判日期】    920603
【裁判案由】    詐欺等
【裁判全文】
臺灣士林地方法院刑事裁定                          九十一年度自字第一九三號
    自  訴  人  乙○○
    被      告  甲○○
右列被告因詐欺案件，經自訴人提起自訴，本院裁定如左：
    主  文
自訴駁回。
    理  由
一、自訴意旨略稱：自訴人於九十年六月二十七日承包被告甲○○所承攬北投東南飯
    店Ｂ１整修工程之水電及空調部分工程，雙方言明以新台幣（以下同）一百五十
    萬元承接（於調查時又改稱以一百一十萬元承接），已完工之部分，被告甲○○
    分別於九十年八月、九月、十月間交付三張每張面額三十萬元之客票（後面有四
    人背書）來支付工程款，詎到期提示，三張支票全遭退票，其後被告甲○○即以
    其個人名義為發票人，以彰化銀行南三重分行為付款人之支票五張，每張面額十
    萬元，換回其中二張三十萬元之退票，而該十萬元之支票僅獲兌現一張，其餘四
    張（發票日九十一年四月三十日、同年五月十日、同年五月三十日、同年六月三
    十日）亦遭退票，故被告甲○○尚積欠工程款八十萬元迄未給付，因認被告甲○
    ○涉犯詐欺及背信罪嫌云云。
二、按法院或受命法官於自訴案件第一次審判期日前訊問及調查結果，如認為案件有
    刑事訴訟法第二百五十二條至第二百五十四條之情形者，得以裁定駁回其自訴，
    同法第三百二十六條第三項定有明文。次按犯罪事實應依證據認定之，無證據不
    得推定其犯罪事實；又犯罪嫌疑不足者，應為不起訴之處分，同法第一百五十四
    條、第二百五十二條第十款分別定有明文。另按刑法第三百三十九條之詐欺罪，
    係以行為人於客觀上施用詐術使人陷於錯誤，並於行為之初即有不法所有之意圖
    為其構成要件，故如依積極證據足可證明行為人確係意圖不法所有時，固得論以
    刑法第三百三十九條之罪，倘若行為人施詐時之意圖尚有存疑，依調查之結果復
    不足以認定其自始具有上述主觀犯罪構成要件，即不能概對被告繩以刑事責任。
    又債務人於債之關係成立後，如有債務不履行之情形，在一般社會經驗上可能之
    原因甚多，縱令有遲延給付或不為給付之情事，苟無足以證明其債之關係發生時
    自始故意藉此從事財產犯罪之積極證據，根據刑事訴訟法第一百五十四條之規定
    ，仍不得僅以債信違反之客觀事態，推定債務人自始有詐欺取財之犯意。
三、訊據被告甲○○矢口否認詐欺或背信犯行，辯稱伊交付自訴人之三十萬元支票三
    張，係北投東南飯店之業主所交付用以支付工程款之支票，伊有請業主許輝淦、
    丁炳來在後面背書，當時自訴人所承包之工程尚未動工，伊即將該三紙支票背書
    後交給自訴人，工程進行中，業主東南公司交付之支票陸續發生退票，伊即通知
    自訴人立即停工，並與自訴人協商以五十萬元解決上揭九十萬元之退票，伊旋開
    出其個人之支票五張，每張十萬元給自訴人，而自訴人僅交還二張三十萬元之支
    票，另一張三十萬元之支票自訴人稱已轉讓出去無法追回；嗣十萬元之支票已兌
    現一張，然因伊所承包烏來箱根苑溫泉飯店，又被業主倒工程款一千餘萬元，致
    無法讓支票一一兌現，並非有意積欠自訴人工程款，目前已與自訴人委託之寰詮
    管理顧問有限公司正在處理債務事宜，以總數五十五萬元解決上開債務，自九十
    二年二月二十五日起每月清償三萬元，至全部清償為止等語，並提出與業主許輝
    淦、丁炳來簽訂之東南飯店室內設計工程承攬合約書、被告簽發十萬元之支票五
    張為證。經查自訴人所提出面額三十萬元之退票，該些支票均有被告及與被告簽
    承纜合約之許輝淦、丁炳來在後面背書，有該支票及合約書在卷足憑，顯見該些
    支票係業主交付被告，再由被告背書轉讓自訴人無訛，是該些支票遭退票，實非
    被告所能控制，被告亦是被倒帳之被害人之一，該些支票退票後，被告旋以其個
    人之支票五張換回退票，且其中一張亦已兌現等情，亦為自訴人所不爭，另四張
    支票嗣後亦無法兌現，姑不論被告所稱係因另被烏來箱根苑溫泉飯店，倒工程款
    一千餘萬元所致，是否屬實，於事後被告又清償自訴人三萬元，有匯款單一紙在
    卷足憑，顯見被告甲○○所辯上情尚非無據。是本件被告無法如期支付自訴人工
    程款，乃係被告遭承攬之業主倒帳所致，倘無其他積極證據可佐，自不得僅以被
    告給付工程款之支票遭退票之客觀事態，逕認被告甲○○與自訴人訂約當時自始
    即有不法所有之詐欺犯意。是本件應屬債務不履行之民事糾紛，核與刑法上詐欺
    罪、背信罪之構成要件尚屬有間，此外，本院依職權調查結果，復查無其他積極
    證據足資證明被告甲○○有何詐欺、背信之犯行，被告甲○○之犯罪嫌疑顯有未
    足，而有刑事訴訟法第二百五十二條第十款之情形，揆諸前揭說明，本件自訴應
    予裁定駁回。
據上論斷，應依刑事訴訟法第三百二十六條第三項、第三百五十二條第十款，裁定如
主文。
中      華      民      國      九十二      年      六    月     三     日
                                    臺灣士林地方法院刑事第一庭
            法  官  張  國  棟
右正本證明與原本無異。
如不服本裁定，應於送達後五日內向本院提出抗告狀。
                                        書記官  蔡  佳  君
中      華      民      國      九十二      年      六    月     九     日


司法院資訊處製作；財團法人民間司法改革基金會備份。
